【裁判字號】    90,交上訴,4
【裁判日期】    891016
【裁判案由】    過失致死
【裁判全文】
臺灣高等法院刑事判決                                九十年度交上訴字第四號
    上  訴  人  臺灣臺北地方法院檢察署檢察官
    被      告  甲○○
    上  訴  人
    即  被  告  乙○○
                丙○○
    右  一  人
    選任辯護人  鐘
右上訴人因被告過失致死案件，不服臺灣臺北地方法院八十九年度交訴字第二十五號
，中華民國八十九年十月十六日第一審判決（起訴案號：臺灣臺北地方法院檢察署八
十八年度偵字第二二三五九號、八十九年度偵字第一三二二號）提起上訴，本院判決
如左：
    主  文
原判決撤銷。
乙○○因過失致人於死，累犯，處有期徒刑柒月。
甲○○因過失致人於死，處有期徒刑參月，如易科罰金，以參佰元折算壹日。
丙○○從事業務之人，因業務上之過失致人於死，處有期徒刑肆月，如易科罰金，以
參佰元折算壹日。
    事  實
一、乙○○曾犯有過失傷害、過失致死、妨害自由等罪，其中所犯妨害自由罪部分，
    經臺灣士林地方法院判處有期徒刑三月確定，甫於八十八年二月廿五日執行完畢
    在案。
二、乙○○於八十八年十月二日下午一時卅分許，因飲酒至醉，致對於外界事務雖未
    全然失去知覺，然其判斷作用已較常人之平均程度顯然減退，已達精神耗弱狀態
    之程度，為精神耗弱人（經警測試其吐氣所含酒精成份每公升1.59毫克），竟穿
    著短褲、拖鞋，搭乘友人甲○○所駕駛之一輛車牌AUH-329號重型機器腳踏車，
    至臺北市○○區○○街九十九號「裕新交通關係」公司 (計程車行)應徵計程車
    司機工作，甲○○應注意不能違規停車，有肇致車禍之危險，竟疏未注意，而將
    該輛重型機器腳踏車在該公司前慢車道 (撫遠街東側)劃有禁止臨時停車紅線之
    慢車道違規停車等候。而乙○○進入該車行謀職遭拒後，旋即返回並欲搭乘甲○○駕駛而暫停之車牌AUH-329號重型機器腳踏車後座時，亦疏未注意該輛重型機
    器腳踏車係併排停在慢車道上，其應注意不得在道路上任意行走，竟因酒後進入
    慢車道行走而未注意往來車輛，適有一名甫滿廿歲女子王學儀駕駛車牌HES-783
    號重型機器腳踏車，刻沿撫遠街東側慢車道由南往北方向自後駛來，煞車閃避不
    及，前車輪胎撞擊乙○○左小腿失控，人往左側第二線快車道摔跌出去，恰有以
    每日駕駛一輛車牌FN-600號營業大貨車載運垃圾並收取報酬為業之成年男子丙○○（為從事駕駛業務之人）服用酒類（經警測試其吐氣不可歸責事由含酒精成份
    每公升0.13毫克，未至精神耗弱程度）後，駕駛該輛載有垃圾之營業大貨車，沿
    撫遠街東側第二線快車道由南往北，在王學儀所駕駛之該輛車牌HES-783號重型
    機器腳踏車左側後方併行前駛。丙○○理應注意車前狀況，並隨時採取必要之安
    全措施，而依當時係日間、天候晴、路面乾燥無缺陷、視距良好無障礙物等情形
    觀之，並無任何足令丙○○有何不能注意之情事，卻於王學儀摔跌至其車道前時
    ，疏未注意車前狀況，並採取煞車暫停之安全措施，以致該輛營業大貨車右側前
    、後車輪先後輾壓摔跌倒地之王學儀頭部及背部（背部有三條輪胎挫傷痕），受
    有左顏面骨凹陷骨折、下頷骨骨折、右額部鈍裂傷、兩側肋骨骨折併胸腹腔內出
    血、左手上臂輪胎挫傷痕等傷害，因遭重車輪輾壓顏面骨（顱骨）、肋骨骨折併
    胸腹腔出血而當場死亡。丙○○於肇事後，留在現場，並在有偵辦犯罪職務之公
    務員發覺前，向到場之警察自首而接受裁判。
三、案經臺北市政府警察局松山分局移送（丙○○）及臺灣臺北地方法院檢察署檢察
    官自動檢舉（乙○○、甲○○）偵查起訴。
    理  由
一、訊據被告乙○○、甲○○及丙○○均否認涉有前揭過失致被害人王學儀死亡之犯
    行。被告乙○○辯稱：本件車禍發生伊不清楚，伊雖有過失，但被害人有無碰到
    伊的腳致發生車禍，伊喝酒後並不清楚，伊膝蓋的傷痕是舊傷云云。被告甲○○
    雖就其違規停車之事實供承不諱，惟辯稱伊未與被害人王學儀駕駛之重機車碰撞
    ，伊當時還坐在機車上等語。被告丙○○則辯稱：事故發生當天，伊有喝一瓶啤
    酒，伊受雇駕駛該輛營業大貨車至臺北市○○路○段六五八號「吉野家」松山門
    市部 (臺北市東星大樓倒塌處鄰近)，搬運該門市部儲存店內因停電腐敗之肉類
    至撫遠街垃圾處理站。伊駕車在撫遠街、健康路交岔路口遇紅燈停駛，待號誌變
    換為綠燈時，與右側王學儀所駕駛之車牌HES-783號重機車同向起步，途經撫遠
    街九十九號前，眼角餘光看見王學儀駕車好像與路旁不明物發生碰撞，王學儀整
    個人倒向我右前輪，我即把車子轉向左側並煞車，但是右前輪已經輾過王學儀身
    體而當場死亡。事出突然，伊措手不及，實在無法防止事故之發生云云。
二、經查：
（一）被告乙○○於上開時地搭乘甲○○所駕駛之重型機器腳踏車，至臺北市○○區
      ○○街九十九號「裕新交通關係」公司應徵計程車司機工作，甲○○在該公司
      前慢車道 (撫遠街東側)劃有禁止臨時停車紅線之慢車道違規停車等候之事實
      ，已據被告甲○○、乙○○分別供承不諱，而乙○○進入該車行謀職遭拒後，
      旋即返回欲搭乘甲○○駕駛而暫停之重型機器腳踏車後座時，竟因酒後進入慢
      車道行走而未注意往來車輛，適有王學儀駕駛車牌HES-783號重型機器腳踏車
      ，刻沿撫遠街東側慢車道由南往北方向自後駛來，煞車閃避不及，前車輪胎撞
      擊乙○○左小腿失控，人往左側第二線快車道摔跌出去，而被以每日駕駛一輛
      車牌FN-600號營業大貨車載運垃圾並收取報酬為業之成年男子丙○○，所駕駛
      沿撫遠街東側第二線快車道由南往北之該輛營業大貨車右側前、後車輪先後輾
      壓摔跌倒地之王學儀頭部及背部（背部有三條輪胎挫傷痕），致受有左顏面骨
      凹陷骨折、下頷骨骨折、右額部鈍裂傷、兩側肋骨骨折併胸腹腔內出血、左手
      上臂輪胎挫傷痕等傷害，而因遭重車輪輾壓顏面骨（顱骨）、肋骨骨折併胸腹
      腔出血當場死亡等情，復據目睹證人丁○○到院結證稱：「（問：車禍發生情
      況如何？）有機車停在路旁，上面有一位騎士（即甲○○）和機車左前方有一
      個人和他談話，旁邊談話那個人（即乙○○）因他突然往馬路方向移動，我不
      知道他要做什麼，死者因騎車經過閃避不及，所以人連機車就傾倒，倒後就被
      後面小貨車輾過。」等語屬實（見本院卷八十九頁），並有經臺灣臺北地方法
      院檢察署檢察官督同法醫師相驗明確，記載被害人王學儀因本件交通事故致受
      有左顏面骨凹陷骨折、下頷骨骨折、右額部鈍裂傷、兩側肋骨骨折併胸腹腔內
      出血、左手上臂輪胎挫傷痕等傷害，並因遭重車輪輾壓顏面骨 (顱骨)、肋骨
      骨折併胸腹腔出血當場死亡之勘驗筆錄、驗斷書及相驗屍體証明書等件在卷及
      道路交通事故調查報告表附卷可稽（見相驗卷第十、十六、二十二至二十七頁
      ）。被告甲○○雖供稱不知何原因造成車禍，但亦不諱言當時乙○○正在其機
      車附近擬上、下車（相驗卷第六頁反面），而被告乙○○亦於警察初訊時，供
      稱：我人由公司出來，步行至撫遠街外側車道時，突有一部HES-783號重型機
      器腳踏車不知何原因突然失控滑行，被FN-600號營業大貨車撞及肇事等語（見
      相驗卷第十三頁之交通事故談話紀錄表）。即被告丙○○亦坦承：「我眼光餘
      光看到該部HES-783號重機車突然往我車靠過來，我：：就感到我車的右前輪
      有輾過某樣東西，：：就看到：：重機車駕駛王學儀倒在我車右後輪前面：：
      。」等語（見相驗卷第十一頁），再參以被告甲○○明確證述「事故發生當日
      中午十三時左右，我駕車載乙○○時，並未發見其身上有任何撞痕及黑色痕跡
      ，不過其雙腳膝蓋皆有擦傷痕跡 (舊傷)」 (臺北地檢署八十八年度偵字第二
      二三五九號卷第八頁背面)，證人即警員戊○○亦證稱乙○○小腿有泥土（見
      原審Ａ卷第六十三頁），而依被告乙○○穿著短褲於事故發生當日在松山警分
      局刑事組，為警拍攝存證之「左小腿」相片所示，卻清晰可見一條黑色輪胎痕
     跡，有採證相片在卷（見原審Ｂ卷第九至十一頁）可稽，是被告乙○○空言否
      認遭被害人王學儀駕駛之該輛車牌HES-783號重型機器腳踏車前車輪撞擊一節
      ，無非係畏罪卸責之詞，不足採信。被害人王學儀係駕車撞及在慢車道之被告
      乙○○，始失控左傾倒地，而被駕駛車牌FN-600號營業大貨車之丙○○，所駕
      駛大貨車輾壓致死之事實，洵堪認定。
（二）又查：被告丙○○經警測試其吐氣所含酒精成份每公升０點一三毫克之事實，
      有酒精測試成果表一紙在卷（二二三五九號偵查卷第十二頁）可稽，顯見其行
      車前確有飲酒，再被告甲○○在劃有紅線禁止臨時停車路段之慢車道違規停車
      ，明顯違反「道路交通安全規則」第一一二條第一項第一款「禁止臨時停車處
      所不得停車」之規定。而被告乙○○進入慢車道行走竟未注意往來車輛，及被
      告丙○○既然自承領有營業大貨車駕駛執照，其就「道路交通安全規則」第九
      十四條第三項「汽車行駛時，駕駛人應注意車前狀況，並隨時採取必要之安全
      措施」之規定，自應知之甚稔。依卷附之「道路交通事故調查報告表」所載，
      本件交通事故發生當時係日間、天候晴、路面乾燥無缺陷、視距良好無障礙物
      等情形觀之，並無任何足令被告丙○○、甲○○、乙○○有何不能注意之情事
      ，其等應注意且能注意竟疏未注意，以致發生上開車禍輾壓被害人王學儀致死
      ，其等就本件交通事故之發生亦均有過失至明。被告丙○○空言辯稱無法防範
      云云，難以採信。而被告甲○○辯稱伊未與被害人王學儀駕駛之重機車碰撞云
      云，縱然屬實，亦不免於前述罪責。況本件交通事故經送臺北市車輛行車事故
      鑑定委員會及臺北市政府交通局鑑定結果，亦均認定被告乙○○「酒後進入車
      道未注意往來車輛」、被告甲○○「在劃有禁止臨停紅線處違規停車」而有過
      失，有該委員會八十八年十二月十日北鑑審字第八八六○二七七二○○號鑑定
      意見書及臺北市政府交通局函送之覆議意見書在卷可憑（同前相驗卷第四十三
      頁至第四十七頁，本院卷第一０六至一０八頁）。另上開鑑定意見雖同時認被
      告丙○○酒後駕車為有過失，惟依前所述，被告丙○○應係酒後駕車未注意車
      前狀況，並隨時採取必要之安全措施而有過失，且被告三人之過失與被害人王
      學儀之死亡間，均有相當因果關係。本件被告三人過失致人於死之犯行均洵堪
      認定。
（三）再者，被告乙○○於八十八年十月二日下午一時卅分許，已因飲酒至醉，經警
      測試其吐氣所含酒精成份每公升一點五九毫克之事實，有酒精測試成果表一紙
      在卷（二二三五九號偵查卷第十二頁）可稽，依台大醫學院出具之鑑定報告書
      所略載：「一、一般而言，飲酒後吐氣所含酒精濃度如為每公升一點五九毫克
      ，依據醫學研究，其血液酒精濃度約為三百十八至三百六十五mg／dl。二、依
      醫學研究，當血液酒精濃度在三百至三百五十mg／dl間，則會造成昏迷，痙攣
      等現象。」（見本院卷第一０四頁），是本件被告雖未至昏迷，痙攣之狀態，
      惟參照被告甲○○於警訊時供稱：因乙○○喝醉酒，故該公司未與周某詳談等
      語（相驗卷第六頁反面），及證人即警員吳相儒證稱：乙○○當天酒醉等語（
      見原審Ａ卷第六十三頁），足見被告乙○○其時之判斷作用已較常人之平均程
      度顯然減退，已達精神耗弱狀態，其為精神耗弱人，應可認定。
三、核被告乙○○、甲○○所為，均係犯刑法第二百七十六條第一項過失致人於死罪
    ；又核被告丙○○以駕駛營業大貨車為業，所為則係犯刑法第二百七十六條第二
    項業務過失致人於死罪。查被告乙○○曾犯有過失傷害、過失致死、妨害自由等
    罪，其中所犯妨害自由罪部分，經臺灣士林地方法院判處有期徒刑三月確定，甫
    於八十八年二月廿五日執行完畢，有臺灣高等法院檢察署刑案紀錄簡覆表一件在
    卷（見原審Ａ卷二十三、二十四頁）可稽。其於執行完畢後五年內再犯本件有期
    徒刑以上之罪，為累犯，應加重其刑。又其於行為時之判斷作用已較常人之平均
    程度顯然減退，已達精神耗弱狀態，為精神耗弱人，已如前述，爰依刑法第十九
    條第二項減輕其刑，並依規定先加後減之。被告丙○○於肇事後，留在現場，並
    在有偵辦犯罪職務之公務員發覺前，向到場之警察自首而接受裁判，已據證人戊○○到院結證屬實（見本院卷七十四、七十五頁），核與刑法第六十二條前段自
    首減刑規定相符，應減輕其刑。
四、原審對被告乙○○及丙○○予以論罪科刑，並對被告甲○○諭知無罪，固非無見
    。惟查：（一）原審認定被告乙○○進入該車行謀職遭拒後，旋即返回並跨坐甲○○駕駛而暫停之車牌AUH-329號重型機器腳踏車後座，並突然雙手扶著甲○○
    肩膀起身，右腳向後橫跨機車後座靠背在慢車道下車，蹲在該輛車牌AUH-329號
    重型機器腳踏車左後方慢車道上，適有被害人駕車駛來，煞車閃避不及撞擊乙○○左小腿失控肇致車禍，與事實不盡相符。（二）被告乙○○為精神耗弱人，已
    如前述，原判決認非精神耗弱人，尚有未洽。（三）本件被告丙○○於肇事後，
    留在現場，並在有偵辦犯罪職務之公務員發覺前，向到場之警察自首而接受裁判
    ，雖其否認有過失，仍無礙自首之規定，原審法院認其不符自首之要件，亦有誤
    會。（四）另被告行為後，刑法業於民國九十年一月十日修正，並自同年月十二
    日起生效，原刑法第四十一條「犯最重本刑為三年以下有期徒刑以下之刑之罪，
    而受六月以下有期徒刑或拘役之宣告，因身體、教育、職業或家庭之關係，執行
    顯有困難者，得以一元以上三元以下折算一日，易科罰金」，已修正為「犯最重
    本刑為五年以下有期徒刑以下之刑之罪，而受六個月以下有期徒刑或拘役之宣告
    ，因身體、教育、職業、家庭之關係或其他正當事由，執行顯有困難者，得以一
    元以上三元以下折算一日，易科罰金。但確因不執行所宣告之刑，難收矯正之效
    ，或難以維持法秩序者，不在此限。併合處罰之數罪，均有前項情形，其應執行
    之刑逾六月者，亦同」，經比較新舊法，以新法有利於被告，依刑法第二條第一
    項本文之規定，自應依修正後刑法處斷。原審未及比較適用，亦難維持。（五）
    被告甲○○「在劃有禁止臨停紅線處違規停車」，且係停在車道上，難認對本件
    車禍之發生無何過失及無因果關係，原審諭知其無罪，亦有未合。被告乙○○、
    丙○○上訴意旨否認犯罪，而指摘原判決不當，雖均無理由，惟檢察官上訴指摘
    原判決諭知被告甲○○無罪為不當，則為有理由，且原判決既有前揭可議之處，
    仍屬無可維持，應由本院將原判決予以撤銷改判。爰審酌被告三人之素行、乙○○過失程度最重，其餘被告過失較輕、造成被害人王學儀死亡之損害及均未與被
    害人家屬達成民事上和解賠償損害等一切情狀，分別量處如主文所示之刑，並就
    被告甲○○、丙○○部分諭知易科罰金之折算標準，以示懲儆。
據上論斷，應依刑事訴訟法第三百六十九條第一項前段、第三百六十四條、第二百九
十九條第一項前段、刑法第二條第一項前段、第二百七十六條第一項、第二項、第十
九條第二項、第六十二條、第四十七條，修正後刑法第四十一條第一項、修正後刑法
施行法第三條之一，罰金罰鍰提高標準條例第一條前段、第二條，判決如主文。
本案經檢察官彭坤業到庭執行職務。
中      華      民      國      九十      年      八      月      十    日
                              臺灣高等法院刑事第四庭
                                  審判長法  官
                                        法  官
                                        法  官
檢察官及被告丙○○得就丙○○部分上訴
其他被告不得上訴
附錄    本判決論罪科刑法條：
中華民國刑法第二百七十六條
 (過失致死罪)
因過失致人於死者，處二年以下有期徒刑、拘役或二千元以下罰金。
從事業務之人，因業務上之過失犯前項之罪者，處五年以下有期徒刑或拘
役，得併科三千元以下罰金。


司法院資訊處製作；財團法人民間司法改革基金會備份。
